臺灣臺南地方法院民事裁定
110年度訴聲字第6號
聲  請  人  李育聰  


相  對  人  李柏松  
            李巧    
            張雲卿  
上列當事人間因請求履行契約事件（110年度重訴字第84號），
聲請人聲請許可為訴訟繫屬事實之登記，本院裁定如下：
    主  文
聲請駁回。
    理  由
一、按民事訴訟法第254 條第5 項之規定業於民國106 年6 月14
    日修正公布，將原規定「第1 項為訴訟標的之權利，其取得
    、設定、喪失或變更，依法應登記者，於當事人之起訴合法
    且非顯無理由時，受訴法院得依當事人之聲請發給已起訴之
    證明，由當事人持向該管登記機關請求將訴訟繫屬之事實予
    以登記」，修正為「訴訟標的基於物權關係，且其權利或標
    的物之取得、設定、喪失或變更，依法應登記者，於事實審
    言詞辯論終結前，原告得聲請受訴法院以裁定許可為訴訟繫
    屬事實之登記」；其修正理由第3 點則載明：「現行條文第
    5 項規定旨在藉由將訴訟繫屬事實予以登記之公示方法，使
    第三人知悉訟爭情事，俾阻卻其因信賴登記而善意取得，及
    避免確定判決效力所及之第三人受不測之損害。其所定得聲
    請發給已起訴證明之當事人，係指原告；其訴訟標的宜限於
    基於物權關係者，以免過度影響被告及第三人之權益…」。
    是得依前述規定聲請法院以裁定許可為訴訟繫屬事實之登記
    者，其訴訟標的自僅限於基於物權關係，以免過度影響被告
    或第三人之權益。所謂物權關係，係指依實體法規定為權利
    主體之人，基於物權，對於某物得行使之權利關係，此種權
    利關係，具有對世效力與直接支配物之效力而言（最高法院
    79年度台上字第2221號判決參照），與債權關係，權利義務
    關係僅存在特定之債權人與債務人之間，異其性質。準此，
    法院許可為訴訟繫屬事實之登記，必以訴訟標的之權利係本
    於物權關係為請求，且該權利或標的物之取得、設定、喪失
    、變更依法應登記者為要件，二者缺一不可。故若原告起訴
    所主張為訴訟標的為債權請求權，而非基於物權關係所為請
    求，即與修正後民事訴訟法第254 條第5 項規定之要件未合
    。又借名登記財產於借名關係存續中，乃登記為出名人之名
    義，在該財產回復登記為借名人名義以前，借名人尚無所有
    物返還請求權可資行使（最高法院100 年度台上字第2101號
    判決意旨參照）。
二、經查，聲請人對相對人等所提之110年度重訴字第84號請求
    履行契約事件，聲明請求確認兩造間就系爭927地號土地之
    買賣契約關係存在、相對人等應將系爭927地號土地與聲請
    人議定點交期限，顯見聲請人係依債權債務之契約關係為請
    求，並非基於物權關係而為請求，揆諸前揭法條規定及說明
    ，自與民事訴訟法第254 條第5 項規定之法律要件未合。從
    而，聲請人依民事訴訟法第254 條第5 項規定，聲請許可為
    訴訟繫屬事實之登記，為無理由，應予駁回。
中　　華　　民　　國　　110 　年　　4 　　月　　15　　日
                  民事第一庭  法  官  吳金芳
以上正本證明與原本無異
如不服本裁定，得於收受裁定正本後10日內向本院提出抗告狀，
並應同時繳納抗告裁判費新臺幣1,000元。
中　　華　　民　　國　　110 　年　　4 　　月　　15　　日
                              書記官  李崇文